臺灣高雄地方法院刑事判決　　　　　　　　94年度訴字第73號
公　訴　人　臺灣高雄地方法院檢察署檢察官
被　　　告　丙○○　男　29歲.
　　　　　　丁○○　男　36歲.
共　　　同
指定辯護人　本院公設辯護人　戊○○
上列被告等因強盜案件，經檢察官提起公訴（93年度偵字第2428
7 號），本院判決如下：
    主  文
丙○○共同意圖為自己不法之所有，攜帶兇器，搶奪他人之動產
，因防護贓物、脫免逮捕，當場施以強暴，處有期徒刑玖年；扣
案之開山刀壹把，沒收。
丁○○共同意圖為自己不法之所有，攜帶兇器，搶奪他人之動產
，因防護贓物、脫免逮捕，當場施以強暴，處有期徒刑捌年；扣
案之開山刀壹把，沒收。
    事  實
一、丙○○前於民國87年間因違反槍砲彈藥刀械管制條例，經臺
    灣高等法院高雄分院以89年度上更一字第4443號判處有期徒
    刑1 年10月，而於88年間，因施用第一、二級毒品案件，經
    臺灣高等法院高雄分院以89年度上訴字第668 號，各判處有
    期徒刑8 月及4 月，應執行有期徒刑10月，丙○○不服提起
    上訴，經最高法院以89年度上訴字第7888號駁回上訴而確定
    ，又因過失致死案件，經本院以90年度交易字第448 號，判
    處有期徒刑10月確定，再因偽造文書案件，經本院以91年度
    易字第881 號判處有期徒刑3 月，合併定其應執行刑有期徒
    刑2 年6 月，於90年9 月26日入監執行，並於92年8 月21日
    假釋出獄。丁○○前因違反麻醉藥品管理條例及肅清煙毒條
    例等案件，經本院以80年度易字第2304號及81年度訴字第19
    0 號各判處有期徒刑5 月及3 年2 月確定，合併定其應執行
    刑有期徒刑3 年5 月，於81年7 月17日入監執行，而於83年
    3 月31日假釋出獄後，又於88年因搶奪案件，經屏東地方法
    院以88年度訴字第356 號判處有期徒刑3 年6 月，而撤銷假
    釋，於88年11月4 日入監執行，並再於93年6 月3 日縮短刑
    期假釋出獄。
二、丙○○及丁○○均於假釋期間，竟不知悔改，共同基於意圖
    為自己不法所有之犯意聯絡，於93年12月4 日22時40分許，
    丁○○騎乘其父親即不知情之陳木淵所有牌照號碼XVD-145
    號重型機車搭載丙○○，並攜帶其所有而客觀上得以危害人
    生命、身體可供兇器使用之開山刀1 把，一同前往壬○○及
    庚○○合夥經營而設於高雄市新興區○○○路15 2之1 號「
    富崎中古G 交換中心」，由丁○○徒手進入店內假意消費挑
    選手機，丙○○則保持機車處於引擎發動之狀態在外接應，
    俟壬○○出示店內價格最昂貴之易利信廠牌P900型手機1 支
    ，向丁○○表示該手機之價格為新臺幣（下同）1 萬5 千元
    時而未及防備之際，丁○○即搶奪該易利信廠牌P900型手機
    ，並於得手後迅速往店外衝出，因庚○○之弟辛○○在店門
    口外察覺店內之丁○○舉止有異，而預先將該店之玻璃門關
    閉，並站立在店外阻攔朝店外衝出之丁○○。詎丁○○強行
    扳開玻璃門後，欲奔向丙○○與前開機車所在之處時，遭辛○○拉扯衣服攔阻，竟為防護贓物、脫免逮捕，揮拳毆擊辛○○頭部，而當場施以強暴，庚○○及壬○○亦尾隨追出店
    外，大聲呼喊「搶劫」，拉扯丁○○之衣褲，阻止丁○○坐
    上丙○○騎乘之前開機車逃逸，丙○○遂持放置於機車腳踏
    板上之開山刀朝壬○○、庚○○面前各揮舞1 次（起訴書誤
    載為數次揮向辛○○等3 人），當場施以強暴，嗣因在高雄
    市新興區○○○路15 8號擔任KTV 泊車少爺之張建文、甲○○、張有都、許展輝、乙○○及其他不詳姓名之少爺聽聞壬○○及庚○○呼喊「搶劫」後，即前往圍捕欲逃離現場之丙○○及丁○○，甲○○並將持開山刀之丙○○自前開機車上
    扯下，壓制在地，其餘人則合力制伏丁○○，而警方隨即到
    場，將丙○○及丁○○予以逮捕，並扣得丁○○所有供本件
    犯罪所用之開山刀1 把。
三、案經高雄市政府警察局新興分局報告臺灣高雄地方法院檢察
    署檢察官偵查起訴。
    理  由
壹、程序方面：
  (一)被告丙○○及丁○○爭執證人壬○○、庚○○、辛○○、許
    展揮、甲○○、張有都、張建文、乙○○於警詢所為陳述之
    證據能力。除證人庚○○、許展揮、張有都、張建文等4 人
    於警詢所為之陳述，因屬被告以外之人於審判外之陳述，且
    核無刑事訴訟法第159 條之1 至之5 所規定之情形，而經本
    院於94年3 月16日審判期日裁定諭知無證據能力外（見本院
    卷第168 頁），其餘證人壬○○、辛○○、甲○○、乙○○
    於警詢所為之陳述部分，本院斟酌證人壬○○、庚○○、辛○○、許展揮、甲○○、張有都、張建文、乙○○等8 人均
    係於案發當日至警局接受警詢，而證人許展揮、甲○○、張
    有都、張建文、乙○○警詢筆錄之記載，除就是否聽聞被告
    丙○○陳稱：「別過來、誤會」等語乙節，有所不一外，其
    餘陳述之記載，如出一轍，致警詢筆錄是否確依證人所為陳
    述記載，足致一般客觀之第三人產生合理懷疑，而客觀上又
    無其他證據足資佐證證人壬○○、辛○○、甲○○、乙○○
    等4 人於警詢所為之陳述，具有特別可信之情況，因認上開
    證人壬○○等4 人於警詢所為之陳述，應無證據能力。
  (二)被告丙○○以本院於94年3 月16日審判期日勘驗富崎中古G
    交換中心93年12月4 日案發時之監視VCD 係經剪接為由，請
    求再次勘驗該監視VCD ，並請求傳訊立法委員林進興，證明
    因其係立法委員林進興之特別助理，當日林進興曾到場關心
    ，因與派出所主管起口角爭執，發生摩擦，派出所主管唆使
    被害人指證其持刀揮舞之事實（見本院卷第261 頁、第269
    頁）。惟本院於94年3 月16日審判期日勘驗該監視VCD 時，
    並未發現有何遭人剪接之情形，而被告丙○○於勘驗後，除
    懷疑該店內應該尚有另一監視鏡頭外，對於勘驗結果，又無
    意見，此有該審判筆錄可稽，因被告丙○○案發當日並未進
    入富崎中古G 交換中心店內，自無可能知悉該店內是否尚有
    其他監視鏡頭，是其主張該店內尚有另一監視鏡頭，自屬無
    稽，而其於本院勘驗監視VCD 之時，既未指出有何經人剪接
    不連續之處，則其事後主該監視VCD 遭人剪接云云，顯出自
    於其個人之揣測，本院因認被告丙○○聲請就監視VCD 之同
    一證據再次進行調查，依刑事訴訟法第163 條之2 第2 項第
    4 款之規定，應無調查之必要。另立法委員林進興當日是否
    到案關切本案，以及林進興是否與派出所主管發生口角爭執
    ，因與本案待證事實無關，依同條項第3 款之規定，亦無調
    查之必要。至於被告丙○○主張：因林進興與派出所主管發
    生口角爭執，派出所主管因而唆使證人壬○○、庚○○及辛○○證稱其持刀揮舞云云，因被害人即證人壬○○、庚○○
    及辛○○除於警詢證稱：被告丙○○曾持刀揮舞等語外，亦
    分別於偵查中及本院審理中為同一之證述，若證人壬○○、
    庚○○及辛○○僅因派出所主管唆使而於警詢為不實之陳述
    ，豈有可能於偵查及本院審理中，在擔負偽證罪責之情況下
    ，仍為同一之陳述，是被告丙○○前揭所辯，亦屬無據。
  (三)又證人乙○○經本院合法傳喚及拘提，均未到案，此有送達
    證書、拘票、報告書等資料在卷可憑（見本院卷第136 至13
    7 頁、第277 至284 頁），是被告丙○○再次傳訊證人乙○○（見本院卷第269 頁），顯係就不能調查之證據，聲請調
    查，依刑事訴訟法第163 條之2 第2 項第1 款規定，自難准
    許。
貳、實體方面：
一、訊據被告丙○○固不否認有於右揭時間，由被告丁○○騎乘
    前開機車搭載其至「富崎中古G 交換中心」，被告丁○○並
    獨自進入店內搶奪手機，其則持有開山刀為人制伏等事實，
    惟矢口否認被訴共同加重準強盜之犯行，辯稱：當日由被告
    丁○○騎乘機車搭載伊四處遊蕩，伊並不知道機車上有開山
    刀，更不知道被告丁○○進入店內會搶奪他人手機，伊因見
    被告丁○○在「富崎中古G 交換中心」在店外遭人毆打，並
    有數十多人圍向伊，伊一時情急，欲找尋機車大鎖自衛，因
    遍尋不著，始持腳踏板之開山刀，但伊並未朝任何人揮舞，
    在遭人制伏前，伊即向圍捕之人表示有誤會，並自行放下開
    山刀云云。被告丁○○固不否認有於右揭時間，將開山放置
    於機車腳踏板上，騎乘機車搭載被告丙○○前往「富崎中古
    G 交換中心」後，由其一人獨自進入店內搶奪易利信廠牌P9
    00型手機之事實，惟矢口否認被訴共同加重準強盜之犯行，
    辯稱：當日伊係臨時起意搶奪手機，被告丙○○對於搶奪手
    機乙事，毫不知情，而伊搶奪該手機得逞後，雖朝店外衝出
    ，但並未出拳毆擊證人辛○○，且伊隨即遭人在店門口外制
    伏，並不清楚被告丙○○在機車處發生什麼事情，伊係因害
    怕警察查緝，始將開山刀放置於機車腳踏板上，準備載至隱
    蔽處所藏匿云云。
二、經查：
  (一)牌照號碼XVD-145 號重型機車係被告丁○○之父親陳木淵所
    有，而扣案之開山刀1 把則係被告丁○○所有放置於該機車
    腳踏板上，被告並騎乘上開放置開山刀之機車搭載被告丙○○，於上揭時間，駛抵富崎中古G 交換中心後，被告丁○○
    進入富崎中古G 交換中心店內搶奪易利信廠牌P900型手機1
    支，並於得手後，衝出店外逃逸而為人制伏等事實，業據被
    告丁○○坦承不諱，核與證人壬○○、庚○○、辛○○證述
    情節相符，並有查獲照片4 幀、贓物認領保管收據1 紙在卷
    可稽，且經本院當庭勘驗案發當日之監視VCD 無誤，復有被
    告丁○○所有之開山刀1 把扣案可憑，應堪認定。
  (二)證人辛○○當日在店門口外聽聞在店內之被告丁○○詢問該
    店最貴手之機，感覺有異，而預先將富崎中古G 交換中心之
    玻璃門關閉，並站在店門口守候，俟被告丁○○奪取上開易
    利信廠牌P900型手機，迅速衝出店門口，遭證人辛○○拉扯
    衣服阻擋，被告丁○○為防護贓物，並求掙脫，竟揮拳毆擊
    證人辛○○頭部1 下，繼續奔向被告丙○○騎乘機車之所在
    ，因證人庚○○及壬○○隨後追出拉扯被告丁○○，並大聲
    呼喊「搶劫」，阻止被告丁○○坐上丙○○騎乘之機車逃逸
    ，被告丙○○竟持開山刀朝證人庚○○及壬○○揮舞各1 次
    ，嗣因張建文、甲○○、張有都、許展輝、乙○○及其他不
    詳姓名之少爺聽聞證人壬○○及庚○○呼喊「搶劫」，群起
    圍捕被告丙○○及丁○○等情，則據證人壬○○證稱：「辛○○趕快將玻璃門關起來後，他出去站在門外要阻擋丁○○
    跑出去，丁○○硬將門打開，在門外與辛○○發生扭打，我
    大叫搶劫之後，我與庚○○也跑出去要抓丁○○，庚○○在
    外面又打喊搶劫，我們對面有很多隔壁KTV 的少爺，庚○○
    喊了幾聲後，他們聽到就過來，丁○○要坐上丙○○的機車
    ，我們三人在後面拉扯著丁○○，之後丙○○拿一個東西揮
    向我們，後來我們才發現那是一把刀，他往後面砍了2 次，
    全部的少爺過來幫我們將丙○○及丁○○抓起來」（見偵查
    卷第36頁）、「（問：丁○○跑出去時有被辛○○所攔住，
    是否是在手機店門外騎樓處把丁○○制伏住？）答：沒有制
    伏住，他們在走廊發生扭打」（見本院卷第172 頁）、「丁○○尚未跳上車時，我們在走廊發生拉扯，但他還是強行要
    跳上機車，我們還是一直拉住他，丁○○的衣服都被我們拉
    破了。丙○○還是要把機車騎走一直在加油門，我就看到有
    刀子從我面前揮過去」、「（問：你看到的刀子有無包套子
    或報紙？）答：我看到的時候就是一個有鋸齒狀的刀子，沒
    有包東西」、「（問：丙○○是否一直在那裡揮？）答：我
    看到只有揮一下，其他的是揮向辛○○那裡一次」、「（問
    ：丁○○從店裡出來後有衝撞辛○○，除此之外，有無毆打
    辛○○的動作？）答：有。辛○○在走廊攔丁○○，丁○○
    要掙脫時，有揮向辛○○，打辛○○一拳」（見本院卷第17
    7 頁、第186 頁）；證人庚○○證稱：「因為當時丙○○在
    外面機車沒有熄火，丁○○進來我們就覺得怪怪的，他們兩
    人是一起來的，只有丁○○一人進入店內，我剛好有電話將
    東西放下，我聽到壬○○喊說你幹什麼，丁○○往門外衝，
    壬○○喊搶劫，我趕快追出去約喊三聲搶劫，第四次我喊對
    面認識少爺的名字再喊搶劫，他們過來幫忙，之後我與辛○○先抓住丁○○的衣褲，壬○○又出來幫忙抓，丁○○用力
    跳上丙○○的機車上，我看到丙○○拿東西揮向我們‧‧‧
    他揮兩次沒有砍到我們，少爺就過來將他們抓下來」（見偵
    查卷第37頁）；證人辛○○證稱：「我聽到丁○○進來說將
    你們店內最貴的手機拿出來，我覺得怪怪的看到丙○○在外
    面坐在機車上一直看裡面，我將玻璃門關起來站在門外面等
    ，我發現丙○○一直往店裡看，過沒多久，我聽到壬○○喊
    搶劫，丁○○往外衝並把玻璃門硬拉開，我拉住丁○○的衣
    服不讓他走，之後他們就出來幫忙，丁○○跳上機車，丙○○抽出東西揮下來，之後才看清楚是刀子」（見至偵查卷第
    37至38頁）、「（問：當日行搶歹徒是否在庭？）答：有，
    就是在庭戴眼鏡的那位被告（手指被告丁○○）」、「戴眼
    鏡的那人一進來就說要最貴的手機，當時我在幫我姐姐庚○○搬貨，因為他說要看店裡最貴的手機，我就覺得怪怪的，
    所以就把店裡的玻璃門關起來。我看在庭瘦瘦的那位被告（
    手指被告丙○○）在店外的機車沒有熄火」、「（問：你當
    時人是在店裡或是店外？）答：當時我把玻璃門關起來，我
    人是在店外」、「胖胖的那個被告（指丁○○）就搶起手機
    向外衝，他把玻璃門硬打開，我就把他拉住。我沒有把他制
    伏住，他一直衝向瘦瘦騎機車的那個被告（指丙○○）那裡
    ，想要上機車逃跑，庚○○和壬○○就衝出來想要一起制止
    他們逃走」、「（問：在你抓住胖胖的歹徒過程中，他有無
    攻擊你？）答：他只是揮拳要掙脫開」、「（問：他想要坐
    上機車逃跑，他最後有無坐上機車？）答：有，但是又被我
    們拉下」、「（問：在這過程中，另外一個歹徒做何事？）
    答：他拿著一個很像木棒的東西，直接揮向壬○○」、「（
    問：他大概揮動幾下？）答：我只有看到他揮下來的那一下
    」、「（問：是否那些少爺要衝過來時，其中一個歹徒才拿
    一個像木棒的東西揮舞？）答：那時候少爺還沒有過來」、
    「（問：你拉住他時，他是否有向你揮拳？）答：有，他（
    指丁○○）揮拳打到我右腦部分」（見本院卷第219 至221
    頁）等語明確；核與證人甲○○證稱：「（問：你為何知道
    該手機店遭搶？）答：我聽到手機店老闆娘喊搶劫」、「（
    問：你出去時看到什麼情形？）答：我們旁邊有停車格，馬
    路上有停一輛休旅車，我跑過去時，有看到老闆娘和她弟弟
    在抓一個人（指認丁○○）。我跑過休旅車時有看到另一個
    人（指認丙○○），他右手拿著刀子，他剛好在休旅車後面
    ，他一手持刀，一手控制機車龍頭要往外騎離開現場。我就
    去抓他的刀子將他往地上拉下」、「（問：他有無說這是誤
    會？）答：有，但是他被押下時，刀子仍然握在手上，直到
    我同事過來把他刀子拿走後，他才說這是誤會」等語相符（
    見本院卷第187 至18 8頁），並有被告丁○○所有而由被告
    丙○○用以向證人壬○○及庚○○揮舞之開山刀1 把扣案可
    憑，本院審酌證人壬○○、庚○○、辛○○及甲○○等4 人
    與被告丁○○、丙○○2 人，素無怨隙，應不致在擔負偽證
    罪責之情況下，刻意誣陷被告丁○○及丙○○，且上開證人
    於偵訊及本院審理之證述，前後互核一致，彼此間陳述之事
    實，亦大致相符，而堪採信。
  (三)又被告丁○○進入富崎中古G 交換中心期間，被告丙○○均
    坐在牌照號碼XVD-145 號重型機車上等候，而該機車之引擎
    係處於發動之狀態，腳踏板並放置有開山刀1 把等情，亦據
    被告丙○○於警詢供稱：「在到達中古手機行時丁○○進入
    該商店，當時機車引擎未熄火，我留在店外的機車上等待丁○○，此時我才發現腳踏板藏有開山刀」、「（問：你自稱
    不知情為何會持刀並騎機車發動在外等候？）答：是因為機
    車是丁○○騎的，是他未熄火的」（見警卷第8 頁、第10頁
    ），並經證人庚○○證稱：「因為當時丙○○在外面騎機車
    沒熄火，丁○○進來我們就覺得怪怪的」（見同上偵查卷第
    37 頁）、 辛○○證稱：「當時我在幫我姐姐搬貨‧‧‧我
    看在庭瘦瘦的那位被告（手指被告丙○○）在店外的機車沒
    有熄火」（見本院卷第219 頁），以及證人壬○○證稱：「
    當初我追出去時，我要拉住丁○○，丁○○要跳上機車，而
    機車並未熄火」（見本院卷第174 頁）等語明確，是被告丁○○進入富崎中古G 交換中心，並非隨意行搶店內手機，而
    係挑選店內最貴之手機後，始進行搶奪，而被告丙○○與丁○○一同騎乘機車至該處，卻未陪同被告丁○○一同進入店
    內，參酌一般人欲購買手機而進行挑選時，常因比較手機款
    式、價錢，而耗費長短不一之時間，若被告丙○○果真不知
    被告丁○○係意圖搶奪，則其既然不知被告丁○○需耗費多
    久時間挑選手機，豈有不陪同被告丁○○進入店內之理！參
    以，牌照號碼XVD-145 號重型機車腳踏板上放置之開山刀，
    刀刃長45.5公分、刀柄12公分，此有高雄市政府94年2 月14
    日高市府警保字第0940007453號函檢附該開山刀鑑驗照片資
    料1 紙附卷可佐，以該開山刀之長度，僅需觀看一眼，即可
    輕易發現，且依被告丁○○所稱：伊當時進入富崎中古G 交
    換中心店內，並未預定要購買何種手機，僅係進入店內看看
    而已等語（見本院卷第35至36頁），顯示被告丁○○並無購
    買手機之急迫情事，是被告丁○○果真擔心遭警查緝，而欲
    將開山到拿至他處藏匿，則其未先至隱密處所，將該開山刀
    藏匿，竟與被告丙○○一同至設於市區之富崎中古G 交換中
    心，更與常情有違，而難採信。
  (四)另被告丙○○對於當日為何與被告丁○○至富崎中古G 交換
    中心，被告丁○○進入店內時，機車是否熄火，以及何時發
    現機車上腳踏板上之開山刀等事項，於警詢時係稱：當日丁○○騎乘機車搭載伊至高雄市○○○路時，丁○○稱要購買
    手機，並於到達中古手機店時，進入該商店內，當時機車引
    擎未熄火，伊則留在店外的機車上等候，此時伊才發現腳踏
    板藏有開山刀，當伊要叫住丁○○時，丁○○已從手機行奔
    出，且手機行員工大聲喊搶劫，伊反應不急就順手持開山刀
    左右揮舞等語（見警卷第8 頁），於偵訊時則辯稱：當天伊
    拿錢還丁○○，被告丁○○說要去買手機，伊就被丁○○載
    去富崎中古G 交換中心，被告丁○○進去之後，出來就聽到
    有人高喊搶劫，伊臨時要找大鎖，但沒找到，只找到刀子，
    所以才將刀子舉起來說你們誤會云云（見偵查卷第7 頁），
    嗣於本院移審時，又改稱：當日丁○○告知伊要看手機，伊
    不清楚丁○○進入店內要從事何事，因丁○○衝出店外時，
    有人呼喊搶劫，數十人圍過來，伊找尋機車大鎖未果，遂拾
    起機車腳踏板上之開山刀左右揮舞各1 次，因當時開山刀係
    以報紙包裹著，伊不知係開山刀，係揮舞第3 次時，刀鞘飛
    出後，伊始知悉係開山刀，並隨即將刀子放在地上，而當時
    機車原係熄火之狀態，係因丁○○衝出店外，伊始行重新發
    動云云（見本院卷第38至39頁），是被告丙○○對於被告丁○○騎乘機車搭載其至富崎中古G 交換中心前，是否即已告
    知欲購買手機，抑或駛抵富崎中古G 交換中心時，始表示欲
    購買手機，或僅表示欲至該店內觀賞手機，而被告丁○○進
    入該店內時，被告丙○○在外等候時，機車究竟處於引擎發
    動之狀態，抑或於熄火之狀態，以及被告丙○○於被告丁○○進入店內時，是否即已發現機車腳踏板上之開山刀而欲詢
    問被告丁○○，抑或被告丁○○衝出店外時，因揮舞該開山
    刀致刀鞘飛出，始發現係開山刀等事項，前後供述，已然齟
    齬，而難採信。且被告丙○○辯稱：當日伊拿錢還丁○○，
    丁○○說要去買手機，伊就被丁○○載去富崎中古G 交換中
    心云云，亦與被告丁○○供稱：當日伊騎乘機車至高雄市○○路金虹酒店拿錢去還丙○○，伊就約丙○○一起出去逛逛
    ，剛好逛到六合路，伊就向丙○○表示要去看一下手機云云
    不符（見本院卷第34頁）。本院斟酌被告丁○○進入富崎中
    古G 交換中心後，先假意在店內挑選手機，並向證人壬○○
    詢問該店內之最貴手機係該易利信廠牌P900型手機1 後，即
    進行搶奪，而被告丙○○則騎乘未熄火之機車在外等候，並
    持放置於該機腳踏板上之開山刀向阻止被告丁○○脫逃之證
    人壬○○及庚○○揮舞等情況，顯見被告丁○○及丙○○事
    先即係預謀進行搶奪，並由被告丙○○攜帶開山刀在外負責
    接應，是被告丙○○及丁○○上揭加重準強盜犯行，堪予認
    定，被告丙○○辯稱：伊不知被告丁○○進入富崎中古G 交
    換中心搶奪手機，亦不知放置在機車腳踏板上的是開山刀，
    伊亦未持開山刀向人揮舞云云，以及被告丁○○辯稱：被告
    丙○○不伊至富崎中古G 交換中心搶奪手機，伊未毆打證人
    辛○○云云，均係臨訟卸責之詞，不足採信。
  (五)證人辛○○於本院94年4 月6 日審判期日，檢察官進行反詰
    問：「你拉住他時，他是否有向你揮拳？」，證人辛○○證
    稱：「有，他（指丁○○）揮拳打到我右腦部分」等語（見
    本院卷第221 頁），核與證人壬○○證稱：證人辛○○攔阻
    被告丁○○時，被告丁○○曾揮拳毆打證人辛○○等語相符
    （見本院卷第186 頁），參照證人辛○○於94年4 月6 日審
    判期日證稱：當時被告丁○○出拳之力道頗大，但因伊只想
    拉住他，沒有感覺是否疼痛等語（見本院卷第222 頁），以
    及當日接受辯護人主詰問，辯護人請其陳述當日發生之狀況
    時，證人辛○○雖描述被告丁○○行搶，以及其與證人庚○○、壬○○攔阻被告丁○○坐上被告丙○○騎乘之機車逃逸
    之經過時，亦未特別提及被告丁○○出拳毆打之情事以觀，
    堪認證人辛○○於警詢及偵查中之所以均未提及其攔阻被告
    丁○○時，曾遭被告丁○○毆打，係因案發當日，事出突然
    ，證人辛○○所掛念著乃攔阻行搶之被告丁○○逃逸，對於
    遭被告丁○○出拳毆打，並未特別在意，故在警員、偵查檢
    察官及辯護人未特別詢問被告丁○○掙脫細節之情形下，證
    人辛○○因而漏未陳述遭被告丁○○出拳毆打其頭部乙事，
    並不足為奇，尚難認證人辛○○證詞有所不一致。又本院勘
    驗當日監視錄影VCD 顯示，證人辛○○確曾與衝出店外之被
    告丁○○發生肢體碰觸，證人庚○○及壬○○亦隨後追出，
    雖監視錄影VCD 未拍攝被告丁○○毆打證人辛○○之畫面，
    惟此乃因監視器固定於特定位置，拍攝之角度及畫面均受相
    當之限制，故未能拍攝被告丁○○衝出店外與證人辛○○拉
    扯之完整過程，自無法單憑僅拍攝部分拉扯過程之監視錄影
    VCD 內容未有被告丁○○毆擊證人辛○○之畫面，遽認證人
    辛○○及壬○○之證述不可採信。
  (六)另據被告丙○○供稱：伊持開山刀左右揮了共2 下等語（見
    本院卷第38頁），以及證人庚○○證稱：「我看到丙○○拿
    東西揮向我們‧‧‧他揮兩次沒有砍到我們」等語（見偵查
    卷第37頁）、證人證人壬○○證稱：「丙○○拿一個東西揮
    向我們，後來我們才發現那是一把刀，他往後面砍了2 次」
    等語（見偵查卷第36頁），堪認被告丙○○確曾持開山刀揮
    舞2 次。又被告丙○○係在機車處揮舞開山刀，當時證人辛○○並未與證人庚○○及壬○○一同拉扯被告丁○○等情，
    亦據證人辛○○證稱：證人庚○○及壬○○追出店外拉扯被
    告丁○○時，伊即折返店內報警等語明確（見本院卷第225
    頁），核與證人許展揮、甲○○及張有都於偵訊時亦均證稱
    ：當時目睹證人辛○○、壬○○、庚○○等3 人在店門口與
    被告在拉扯等語相符（見偵查卷第39頁），是證人辛○○僅
    與證人庚○○與壬○○在富崎中古G 交換中心店門口拉扯被
    告丁○○，而被告丁○○奔至被告丙○○騎乘機車之處時，
    僅餘證人庚○○及壬○○拉扯被告丁○○，是被告丙○○揮
    舞開山刀2 次，應係對證人庚○○及壬○○所為，參照證人
    壬○○證稱：伊看到刀子從伊面前揮一下等語（見本院卷第
    179 頁），堪認被告丙○○另一次揮舞開山刀，應係朝證人
    庚○○所為。證人壬○○雖於本院審判期日證稱：伊看到被
    告丙○○朝伊揮一下，其他的是揮向辛○○那裡一次等語，
    證人壬○○就其證述被告丙○○持開山刀朝證人辛○○揮舞
    部分，應係證人壬○○所經營之富崎中古G 交換中心突遭被
    告丁○○搶奪手機，心情難免緊張，且案發當時，證人壬○○及庚○○追逐被告丁○○衝出店外拉扯，情形混亂，證人
    壬○○對於被告丁○○試圖躍上被告丙○○騎乘之機車逃逸
    時，究竟與何人一同拉扯被告丁○○部分，記憶有所錯誤所
    致，是其證稱：被告丙○○曾持開山刀朝證人辛○○揮舞等
    語，雖與事實不符，但其餘證述部分，不僅與其於偵訊所述
    情節相當，亦核與其他證人辛○○、庚○○、甲○○、許展
    揮、張有都證述情節相符，自不得因證人壬○○就被告丙○○是否持刀朝證人辛○○揮舞乙事，證述情節有所錯誤，率
    而推論證人壬○○其他證述部分，均屬有誤。
  (七)綜上所述，被告丙○○及丁○○所辯，均不足採，本案事證
    已臻明確，被告2 人加重準強盜犯行，洵堪認定。
三、按刑法第329 條之以強盜論，即以強盜罪相當條文處罰之意
    ，並非專以刑法第328 條第1 項之強盜論，故第330 條所謂
    犯強盜罪，不僅指自始犯強盜罪者而言，即依第329 條以強
    盜論者，亦包括之，如此項準強盜有第321 條第1 項各款情
    形之一，自應依第330 條論處，最高法院42年台上字第523
    號著有判例可資參照。次按，刑法第329 條所謂當場，不已
    實施竊盜搶奪者尚未離去現場為限，即已離去盜所而尚在他
    人跟蹤追躡中者，仍不失為當場，復有最高法院28年上字第
    1984號判例參照。本案被告丙○○持以朝證人壬○○及庚○○揮舞之扣案開山刀1 把，刀刃長45.5公分、單刃開鋒，有
    高雄市政府94年2 月14日高市府警保字第0940007453號函檢
    附該開山刀鑑驗照片可資為證，在客觀上顯足以對人之生命
    、身體、安全構成威脅，自屬兇器，而有刑法第321 條第1
    項第3 款之情形，而被告丁○○奪得手機，衝出店外與證人
    辛○○發生拉扯，並揮拳毆擊證人辛○○後，奔向在店外等
    候之被告丙○○，欲坐上被告丙○○騎乘之機車逃逸，但旋
    即遭證人壬○○、庚○○自後趕至，發生拉扯，被告丙○○
    進而持開山刀揮舞，可知被告丁○○及丙○○所為之強暴行
    為，均係在證人辛○○、壬○○及庚○○跟蹤追躡中，為達
    防護贓物、脫免逮捕之目的而為，自該當刑法第329 條及第
    330 條第1 項之構成要件。是核被告丙○○及丁○○所為，
    均係犯刑法第329 條之準強盜罪，而同時具有同法第321 條
    第1 項第3 款之情形，應依刑法第33 0條第1 項論處。公訴
    人認被告2 人係犯刑法第329 條、第328 條第1 項之準強盜
    罪，容有未合，起訴法條應予變更。被告2 人就上揭攜帶兇
    器搶奪，因防護贓物、脫免逮捕，而當場施以強暴之犯行，
    具有犯意聯絡及行為分擔，均成立共同正犯。爰審酌被告2
    人均在假釋期間，有臺灣高等法院被告前案紀錄表各1 份在
    卷可佐，竟仍不知悔改，為獲取所需財物，竟以危害社會和
    平秩序之搶奪手段，公然掠取他人之財物，並對追躡之證人
    辛○○、庚○○及壬○○分別以拳毆擊及持刀揮舞之強暴手
    段，對他之身體、生命造成難以預期之潛在危險，危害社會
    治安甚鉅，被告丙○○矢口否認犯行，被告丁○○則僅坦承
    搶奪手機之犯行，均顯無悔意等一切情狀，各量處如主文所
    示之刑，以資懲儆。扣案之開山刀1 把，為被告丁○○所有
    ，此據被告丁○○供承在卷，且係供被告丙○○為防護贓物
    及脫免逮捕，而當場向證人壬○○及庚○○施以強暴行為所
    用之物，爰依刑法第38條第1 項第2 款規定，併予宣告沒收
    。
據上論斷，應依刑事訴訟法第299 條第1 項前段、第300 條，刑
法第28條、第329 條、第330 條第1 項、第38條第1 項第2 款，
判決如主文。
本案經檢察官己○○到庭執行職務。
中　　華　　民　　國　　94　　年　　6 　　月　　8 　　日
                  刑事第十一庭  審判長法　官  徐美麗
                                      法  官  鄭詠仁
                                      法  官  高增泓
以上正本證明與原本無異。
如不服本判決，應於判決送達後10日內，向本院提出上訴狀。
中　　華　　民　　國　　94　　年　　6 　　月　　8 　　日
                                      書記官  林慧芬
附錄本案論罪科刑法條全文：
刑法第329條
竊盜或搶奪，因防護贓物、脫免逮捕或湮滅罪證，而當場施以強
暴脅迫者，以強盜論。
刑法第330條
犯強盜罪而有第321 條第1 項各款情形之一者，處7 年以上有期
徒刑。
前項之未遂犯罰之。
刑法第321條
犯竊盜罪而有左列情形之一者，處 6 月以上、 5 年以下有期徒
刑：
  一  於夜間侵入住宅或有人居住之建築物、船艦或隱匿其內而
      犯之者。
  二  毀越門扇、牆垣或其他安全設備而犯之者。
  三  攜帶兇器而犯之者。
  四  結夥三人以上而犯之者。
  五  乘火災、水災或其他災害之際而犯之者。
  六  在車站或埠頭而犯之者。
前項之未遂犯罰之。
